【裁判字號】    99,訴,874
【裁判日期】    990430
【裁判案由】    毒品危害防制條例
【裁判全文】
臺灣臺中地方法院刑事判決               99年度訴字第874號
公  訴  人  臺灣臺中地方法院檢察署檢察官
被      告  甲○○
上列被告因違反毒品危害防制條例案件，經檢察官提起公訴（98
年度毒偵字第4771號），本院依簡式審判程序判決如下：
    主  文
甲○○施用第一級毒品，累犯，處有期徒刑拾月，扣案之海洛因
柒包（合計驗餘淨重拾點捌壹公克，空包裝總重肆點柒公克
，合計純質淨重捌點貳伍公克），及摻有第一級毒品海洛因之香
煙壹支（驗餘淨重零點陸公克），均沒收銷燬，吸管刮勺壹支沒
收；又施用第二級毒品，累犯，處有期徒刑伍月，扣案之甲基安
非他命壹包（驗餘淨重零點零伍伍公克）沒收銷燬，甲基安非他
命吸食器壹只沒收。應執行有期徒刑壹年，扣案之海洛因柒包（
合計驗餘淨重拾點捌壹公克，空包裝總重肆點柒公克，合計
純質淨重捌點貳伍公克）、摻有第一級毒品海洛因之香煙壹支（
驗餘淨重零點陸公克）及甲基安非他命壹包（驗餘淨重零點零伍
伍公克）均沒收銷燬，吸管刮勺壹支、甲基安非他命吸食器壹只
均沒收。
    犯罪事實
一、甲○○前因施用毒品案件，於民國87、89年間，經送觀察勒
    戒後，認無施用傾向，經臺灣臺中地方法院檢察署檢察官分
    別以87年度偵字第16061 號、89年度毒偵字第325 號為不起
    訴處分後，又因施用毒品案件，經上開檢察署檢察官以89年
    毒偵字第3286號提起公訴並送強制戒治，並於91年1 月29日
    ，強制戒治執行完畢。甲○○嗣因上開毒品案件及另涉之毒
    品、贓物案件，分別經本院以90年度訴緝字第86號、90年訴
    字第465 號、90年度易字第683 號判處有期徒刑1 年、6 月
    、6 月確定，並經本院以90年度聲字第2495號裁定應執行有
    期徒刑1 年10月確定，而於95年7 月13日，因縮刑期滿執行
    完畢；其再於96年間因施用毒品案件，經本院以96年度訴字
    第1047號判處有期徒刑8 月、4 月，定應執行有期徒刑10月
    確定，再經本院以96年度聲減字第5084號減刑並定應執行有
    期徒刑5 月，甫於96年10月18日易科罰金執行完畢。詎其仍
    不知悔改，復基於分別施用第一、二級毒品之犯意，於98年
    12 月2日某時，在其位於臺中市西屯區○○○路67之5 號12
    樓之1 之住處，以將第二級毒品甲基安非他命置於其所有之
    吸食器內，以打火機燃燒該吸食器，吸食該甲基安非他命所
    產生之煙霧方式，施用第二級毒品甲基安非他命1 次。又於
    98年12月3 日下午6 時多許，在其同上住處內，以其所有之
    吸管刮勺舀取少量之第一級毒品海洛因摻入香菸後，點火吸
    食煙霧之方式，施用第一級毒品海洛因1 次。嗣警於98年12
    月3 日晚間7 時30分許，持本院98年度聲搜字第4369號搜索
    票在甲○○之上開住處執行搜索，在其身上查獲並扣得其於
    前揭時、地施用後剩餘摻有第一級毒品海洛因香煙1 支（驗
    餘淨重0.6 公克），及其同時購入，於前揭時、地施用海洛
    因時，取用後剩餘之第一級毒品海洛因4 小包（毛重分別為
    8.4 、1.2 、0.9 、0.6 公克，合計驗餘淨重8.09公克，合
    計純質淨重5.85公克），及其所有，供其於前揭時、地施用
    海洛因時所使用之吸管刮勺各1 支；另在其住處查獲並扣得
    其同時購入，於前揭時、地施用海洛因時，取用後剩餘之第
    一級毒品海洛因3 小包（毛重分別為4.3 、2.3 、1 公克，
    合計驗餘淨重5.72公克，空包裝總重1.88公克，合計純質淨
    重合計為2.4 公克），其同時購入，於前揭時、地施用甲基
    安非他命時，取用後剩餘之第二級毒品甲基安非他命1 小包
    （毛重為0.3 公克，驗餘淨重0.055 公克），及其所有，供
    其於前揭時、地施用甲基安非他命所使用之吸食器1 只，並
    採集甲○○之尿液送驗後，檢驗結果均呈現嗎啡、可待因及
    甲基安非他命之陽性反應，而查知上情。
二、案經臺中縣警察局報告臺灣臺中地方法院檢察署偵查起訴。
    理    由
一、被告甲○○於本院準備程序中，就上揭犯罪事實均為有罪之
    陳述，且所犯係死刑、無期徒刑、最輕本刑為3年 以上有期
    徒刑以外之罪，經本院合議庭依刑事訴訟法第273 條之1 第
    1 項之規定，裁定由受命法官1 人獨任進行簡式審判程序，
    先予敘明。
二、按「被告以外之人於審判外之言詞或書面陳述，除法律有規
    定者外，不得作為證據」，刑事訴訟法第159條第1項固定有
    明文，然「鑑定之經過及其結果，應命鑑定人以言詞或書面
    報告」，同法第206條第1項亦規定甚明。是鑑定人以「書面
    」為鑑定報告提出於法院，依刑事訴訟法第159條第1項立法
    理由及同法第206條第1項規定，即具有證據能力。又法院或
    檢察官得囑託醫院、學校或其他相當之機關、團體為鑑定，
    或審查他人之鑑定，並準用第 203條至第206條之1之規定，
    刑事訴訟法第208條第1項亦定有明文。依此，檢察官對於偵
    查中之案件，認為須實施鑑定者，固應就具體個案，選任鑑
    定人或囑託鑑定機關（團體）為之；但對於司法警察機關調
    查中之案件，或有量大或急迫之情形，為因應實務之現實需
    求，如檢察官針對該類案件之性質（例如：查扣之毒品必須
    檢驗其成份、對施用毒品之犯罪嫌疑人必須檢驗其體內有無
    毒品代謝反應、對於查扣之槍砲彈藥必須檢驗有無殺傷力、
    對違反野生動物保育法案件必須鑑定是否屬於保育類動物案
    件等)，認為當然有鑑定之必要者，經參考法務部92年5月20
    日法檢字第 092080203號函送之法務部「因應刑事訴訟法修
    正工作小組」研討之刑事訴訟法修正相關議題第21則之共識
    結論，以及臺灣高等法院於92年8月1日舉行之刑事訴訟法新
    製法律問題研討會第3則法律問題研討結果之多數說（載於
    司法院 92年8月印行「刑事訴訟法新製法律問題彙編」第15
    頁至第18頁），基於檢察一體原則，得由該管檢察長對於轄
    區內之案件，以事前概括選任鑑定人或囑託鑑定機關（團體
    ）之方式，俾便轄區內之司法警察官、司法警察對於調查中
    之此類案件，得即時送請事前已選任之鑑定人或囑託之鑑定
    機關（團體）實施鑑定，該鑑定人或鑑定機關（團體）亦應
    視同受承辦檢察官所選任或囑託而執行鑑定業務，其等出具
    之書面鑑定報告應屬刑事訴訟法第 206條所定之傳聞例外，
    當具有證據能力（法務部92年9月1日法檢字第0920035083號
    函可供參照）。從而，本件有關扣案之海洛因、安非他命，
    經由查獲之警察單位依先前轄區檢察署檢察長事前概括選任
    之鑑定機關，即法務部調查局濫用藥物實驗室（扣案海洛因
    部分）、行政院衛生署草屯療養院（含海洛因香煙部分）、
    詮昕科技股份有限公司（被告尿液部分）實施鑑定，該鑑定
    機關所出具之「鑑定書」，即具有證據能力而得為本案之證
    據。
三、按毒品危害防制條例於92年7 月9 日修正公布，自93年1 月
    9 日施行，其中第20條、第23條將施用毒品之刑事處遇程序
    ，區分為「初犯」及「5 年內再犯」、「5 年後再犯」。依
    其立法理由之說明：「初犯」，經觀察勒戒或強制戒治後，
    應為不起訴處分或不付審理之裁定；經觀察勒戒或強制戒治
    執行完畢釋放後，「5 年內再犯」者，因其再犯率甚高，原
    實施之觀察勒戒及強制戒治既已無法收其實效，爰依法追訴
    或裁定交付審理。至於經觀察勒戒或強制戒治執行完畢釋放
    後，「5 年後再犯」者，前所實施之觀察勒戒或強制戒治已
    足以遮斷其施用毒品之毒癮，為期自新及協助其斷除毒癮，
    仍適用「初犯」規定，先經觀察勒戒或強制戒治之程序。從
    而依修正後之規定，僅限於「初犯」及「5 年後再犯」二種
    情形，始應先經觀察勒戒或強制戒治程序。倘被告於5 年內
    已再犯，經依法追訴處罰，縱其第3 次（或第3 次以上）再
    度施用毒品之時間，在初犯經觀察勒戒或強制戒治執行完畢
    釋放5年 以後，已不合於「5 年後再犯」之規定，且因已於
    「5 年內再犯」，顯見其再犯率甚高，原實施觀察、勒戒或
    強制戒治，已無法收其實效，即應依該條例第10條處罰（最
    高法院95年度第7 次刑事庭會議決議第2 點參照）。查本件
    被告前於87、89年間，因施用毒品案件，經觀察勒戒後，於
    89年1 月21日因無繼續施用傾向而釋放。其復於前揭觀察勒
    戒執行完畢釋放後5 年內，又因施用毒品案件，經臺灣臺中
    地方法院檢察署檢察官以89年毒偵字第3286號提起公訴並送
    強制戒治，被告上開毒品案件及另涉之毒品、贓物案件，分
    別經本院以90年度訴緝字第86號、90年訴字第465 號、90年
    度易字第683 號判處有期徒刑1 年、6 月、6 月確定，並經
    本院以90年度聲字第2495號裁定應執行有期徒刑1 年10月確
    定等情，有臺灣高等法院被告前案紀錄表1 份在卷可考，而
    被告本案上開施用第一級、第二級毒品之犯行，雖係在前次
    觀察勒戒執行完畢5 年後所犯，惟被告於上開觀察勒戒執行
    完畢5 年內，曾再犯施用毒品之罪經法院宣示判決並確定，
    已詳述如前，顯見其並非於觀察勒戒執行完畢後5 年內均無
    任何施用毒品之犯行，其既已於觀察勒戒執行完畢5 年內再
    犯施用毒品之罪，已符合毒品危害防制條例第23條第2 項所
    定之追訴要件，揆諸前開毒品危害防制條例條文及說明，被
    告所為本件施用第一級、第二級毒品犯行，即無「初犯」規
    定之適用，自毋須再重新施予觀察、勒戒或強制戒制之處遇
    程序，而應直接訴追處罰。
四、上揭犯罪事實，業據被告於偵訊及本院審理時均坦承不諱，
    被告於98年12月3 日為警採集之尿液，經檢驗確呈嗎啡、可
    待因及甲基安非他命陽性反應，有臺中縣警察局刑警大隊偵
    二隊代號A982075 號之委託鑑驗尿液代號與真實姓名對照表
    （警卷第27頁）及詮昕科技股份有限公司98年12月17日報告
    編號8C080026號濫用藥物尿液檢驗告各1 紙在卷可稽（偵卷
    第21頁）。另被告身上查扣之白色藥品4 包，經送法務部調
    查局濫用藥物實驗室鑑定結果，均檢出海洛因成份（合計驗
    餘淨重8.09公克，空包裝總重2.49公克，合計純質淨重5.85
    公克），此有該實驗室99年1 月12日調科壹字第0992300124
    0 號鑑定書1 紙（偵卷第20頁）在卷可考；又被告身上扣得
    香煙1 支，經送行政院衛生署草屯療養院鑑定，檢出海洛因
    成份（驗餘淨重0.6 公克），亦有該院98年12月11日草療鑑
    字第0981200069號鑑定書1 紙（偵卷第17頁）在卷可按；再
    被告住處扣得白色粉末3 包，經送法務部調查局濫用藥物實
    驗室鑑定，均檢出海洛因成份（合計驗餘淨重5.72公克，空
    包裝總重1.88公克，純質淨重2.4 公克），有該實驗室99年
    1 月12日調科壹字第09923001250 號鑑定書1 紙（偵卷第32
    頁背面）存卷可參；又扣得透明結晶1 小包，經送行政院衛
    生署草屯療養院鑑定，檢出甲基安非他命成分（驗餘淨重0.
    055 公克），此有該療養院98年12月11日草療鑑字第098120
    0070號鑑定書1 紙（偵卷第32頁）在卷可稽。從而，復有扣
    案之上開第一級毒品海洛因7 小包、摻有海洛因之香煙1 支
    、甲基安非他命1 小包、吸管刮勺1 支及吸食器1 只可資參
    照，足認被告上開自白與事實相符，是本件事證明確，被告
    犯行洵堪認定，應依法論科。
五、核被告所為，係犯毒品危害防制條例第10條第1 項、第2 項
    之施用第一級、第二級毒品罪。被告為供施用而持有各該毒
    品之低度行為（被告本件持有第一級毒品純質淨重未達10公
    克，其持有海洛因合計純質淨重為8.25公克），應各為其施
    用之高度行為所吸收，不另論罪。被告先後施用上開毒品海
    洛因及甲基安非他命之行為，其犯意各別，行為互殊，應予
    分論併罰。被告前於96年間因施用毒品案件，經本院以96年
    度訴字第1047號判處有期徒刑8 月、4 月，定應執行有期徒
    刑10月確定，嗣經本院以96年度聲減字第5084號減刑並定應
    執行有期徒刑5 月，甫於96年10月18日易科罰金執行完畢，
    此有臺灣高等法院被告前案紀錄表存卷可參，其於5 年內故
    意再犯本案有期徒刑以上之罪，為累犯，均應依刑法第47條
    第1 項規定，各加重其刑。爰審酌被告曾因施用毒品經送觀
    察、勒戒及強制戒治，仍未知警惕，再犯本案之罪，足見其
    雖經觀察、勒戒、強制戒治等治療程序，仍未徹底戒除惡習
    遠離毒害，顯未能善體國家設置觀察、勒戒及戒治機構機構
    ，協助毒品施用者戒除毒害之良法美意，惟念及施用毒品本
    質上係戕害自身健康之行為，尚未嚴重破壞社會秩序或侵害
    他人權益，暨其犯罪之動機、目的、所生危害及犯罪後坦承
    犯行，犯後態度良好等一切情狀，量處如主文所示之刑及其
    應執行之刑。
六、扣案之第1 級毒品海洛因7 包（驗餘淨重合計13.81 公克，
    空包裝總計4.37公克，純質淨重8.25公克）、摻有海洛因之
    香煙1 支（驗餘淨重0.6 公克）及第二級毒品甲基安非他命
    1 包（驗餘淨重0.055 公克），均係被告同時購入所有，且
    經被告於前揭時地取用部分後剩餘之第一級毒品及第二級毒
    品，爰均依毒品危害防制條例第18條第1 項前段規定，宣告
    沒收銷燬。另扣案之吸管刮勺1 支及吸食器1 只，均係被告
    所有，供其分別施用海洛因及甲基安非他命所用之物，業據
    被告於本院陳明在卷，爰依刑法第38條第1 項第2 款規定，
    宣告沒收。
據上論斷，應依刑事訴訟法第273 條之1 第1 項、第299 條第 1
項前段，毒品危害防制條例第10條第1 項、第2 項、第18條第 1
項前段，刑法第11條、第47條第1 項、第51條第5 款、第38條第
1項第2 款，判決如主文。
本案經檢察官胡宗鳴到庭執行職務。
中    華    民    國    99    年    4     月    30    日
                  刑事第十庭  法  官  簡婉倫
以上正本證明與原本無異。
如不服本判決應於收受送達後10日內向本院提出上訴書狀，並應
敘述具體理由；其未敘述上訴理由者，應於上訴期間屆滿後20日
內向本院補提理由書 (均須按他造當事人之人數附繕本)「切勿
逕送上級法院」。
                              書記官  許千士
中    華    民    國    99    年    4     月    30    日

司法院資訊處製作；財團法人民間司法改革基金會備份。
